臺灣高等法院臺中分院刑事判決　　　　 96年度上易字第529號
上　訴　人
即　被　告　乙○○
選任辯護人　許智捷律師
上列上訴人因違反性騷擾防治法案件，不服臺灣彰化地方法院95
年度易字1440號，中華民國96年2月6日第一審判決（起訴案號：
臺灣彰化地方法院檢察署95年度偵字第9047號），提起上訴，本
院判決如下：
    主      文
原判決撤銷。
乙○○意圖性騷擾，乘人不及抗拒而為觸摸其胸部之行為，處有
期徒刑陸月，如易科罰金，以新臺幣壹仟元折算壹日。
    事      實
一、乙○○於民國95年9月12日因左側髖骨骨折受傷，至００縣
    ００鎮○○里○○路000號「００００」就醫，進行復位及
    骨內固定手術後，在００００5樓507號病房A床住院治療。
    詎乙○○竟意圖性騷擾，於95年9月14日晚上10時20分許，
    乘００００護士0000-000000（以下簡稱Ａ女，詳真實姓名
    對照表）站在其病床右側為其注射抗生素至點滴瓶，雙手舉
    高而不及抗拒之際，突然伸出右手抓住Ａ女之右胸停留 3秒
    鐘，Ａ女受到驚嚇，並立即大聲斥責：「你在幹嘛？」，乙
    ○○隨即縮手放下。嗣經Ａ女回到護理站後，告知值班之護
    士丙○○轉知該院護理長丁○○後，乃報警處理，因而查獲
    上情。
二、案經Ａ女訴由彰化縣警察局鹿港分局報告臺灣彰化地方法院
    檢察署檢察官偵查起訴。
    理  由
一、證據能力：按被告以外之人（包括證人、鑑定人、告訴人、
    被害人及共同被告等）於審判外之言詞或書面陳述，除法律
    有規定外，不得作為證據，刑事訴訟法第159條第1項定有明
    文。復按被告以外之人於審判外向法官所為之陳述，得為證
    據；被告以外之人於偵查中向檢察官所為之陳述，除顯有不
    可信之情況者外，得為證據，刑事訴訟法第 159條之1第1項
    、第 2項分別定有明文。是本案告訴人Ａ女於原審法院審理
    中具結並向法官所為之證述（參見原審法院 96年1月23日審
    判筆錄，並賦予被告反對詰問之機會），在其任意陳述之信
    用性均無疑之情況下，依刑事訴訟法第 159條之1第1項即得
    作為證據。本院復審酌告訴人Ａ女、證人戊○○、丙○○於
    偵查中之證述均經具結，有各該證人之結文在卷可憑，且無
    顯不可信之情形，依刑事訴訟法第 159條之1第2項之規定，
    認均有證據能力。
二、訊據上訴人即被告乙○○固坦承曾因左側髖骨骨折受傷，至
    ００００就醫住院，且於上揭時、地，曾於００００之 5樓
    507號病房內，以手碰觸Ａ女之胸部等情，惟矢口否認涉有
    性騷擾之犯行，辯稱：伊當時在睡覺，係因Ａ女來打點滴，
    伊驚醒，不小心碰到Ａ女云云。辯護人則為被告辯稱：被告
    行為時，業因酒精戒斷、酒精依賴等現象，致辨識行為違法
    及依其辨識而行為之能力，均顯著減低，應依刑法第19條第
    2項規定，得減輕其刑云云。經查：(一)、告訴人 Ａ女如何於
    上開時地遭被告襲胸之事實，業據告訴人於偵訊指證及於原
    審審理時以證人身分具結證述綦詳，且歷次指、證述主要情
    節均為一致。被告雖以前詞置辯，然被告於原審準備程序時
    亦陳稱：與告訴人Ａ女素不相識，於住院期間亦未曾發生過
    任何衝突等語，衡之告訴人Ａ女與被告僅係一般醫病照護關
    係，素無怨隙，於具結負偽證罪處罰之心理壓力下，實無故
    意誣陷被告之可能及必要。告訴人Ａ女於偵訊時證稱：其在
    幫被告打抗生素時，被告是清醒的，要給被告打抗生素之前
    ，還曾跟被告說要打抗生素，被告當時就看其一眼，當時其
    雙手舉高，將抗生素打入點滴瓶時，被告突然用手捏住其右
    胸，其受驚嚇，立即大聲斥喝「你在幹嘛？」，被告才將手
    放下（見偵卷第14頁），於原審審理時復證述：當天大約晚
    上10點多，其去幫被告直接加抗生素到點滴裡，當時被告仍
    清醒未就寢，其即站在被告頭部右後方幫被告加點滴，於其
    雙手舉高加藥時，被告突然伸出右手抓其右胸，其來不及反
    應，就問被告在做什麼，被告抓其胸部，停留時間約3秒鐘
    ，並非不小心擦到等語（見原審卷18、19頁）。況告訴人Ａ
    女於遭被告襲胸後，甚感憤怒與氣餒，亦經證人即００００
    便服員戊○○於偵訊時具結後證述：其於95年9月14日晚上
    在００００507號病房照顧病人，其有聽到Ａ女很生氣地講
    「你是在做什麼」，隨後就出去了等語（見偵卷第24頁），
    及證人即００００護理人員丙○○於偵訊時證述：95年9月
    14 日當晚Ａ女回到護理站後就很沮喪，經Ａ女告以被告掐
    住其右胸後，其就前往詢問被告等語（見偵卷第24頁至第25
    頁）。從而，被告辯稱其係受到驚嚇，無意碰觸云云，屬避
    重就輕之詞，不足採信。至被告行為時是否有因酒精戒斷、
    酒精依賴等現象，致辨識行為違法及依其辨識而行為之能力
    ，均顯著減低一節，被告於本院準備程序時，已供述：「（
    案發當天有無酒癮發作？）當天我沒有喝酒，我迷迷糊糊睡
    覺」、「（當時有無想喝酒？）當時睡著，怎麼可能會想喝
    酒，‧‧‧」，足徵被告行為時並無因酒精戒斷、酒精依賴
    等，致其辨識行為違法及依其辨識而行為之能力，均顯著減
    低之情況，所辯不足採。綜上，本件被告於上揭時地乘機向
    告訴人襲胸之事證明確，被告犯有意圖性騷擾，乘人不及抗
    拒而為觸摸胸部之行為，堪以認定，亦無再為其他調查之必
    要。
三、核被告所為，係犯性騷擾防治法第 25條第1項之意圖性騷擾
    ，乘人不及抗拒而為觸摸胸部之行為罪。原審為科刑之判決
    ，固非無見，惟查：按對於男女以強暴、脅迫、恐嚇、催眠
    術或其他違反其意願之方法，而為猥褻之行為者，處 6月以
    上5 年以下有期徒刑，刑法第 224條定有明文，其立法目的
    在於保障個人的性自主自由，亦即，個人不應在被強制壓力
    、無自由意志狀態下遭到他人色慾行為的侵犯，故上開所謂
    「其他違反其意願之方法」，依照條文的解釋，應當是一切
    與「強暴、脅迫、恐嚇、催眠術」等手段之強度相當的任何
    手段，也正是由於行為人採取了此等強制手段、造成被害人
    不得不屈從的情形，從而對被害人進行性侵犯的行為，強制
    猥褻規定的行為不法內涵與刑度才得以相當。基此，若加害
    者係對被害人施以輕微性侵害行為，且於瞬間結束，此種手
    段的實施是一種相對短暫、被害人無從立即反應的情形，等
    到被害人發覺被侵犯時，該侵犯行為多半也已結束，即與強
    制猥褻罪之構成要件不符，無法以強制猥褻罪相繩。而「性
    騷擾防治法」既已將乘人不及抗拒而為親吻、擁抱或觸摸其
    臀部、胸部或其他身體隱私處之行為，明列為性騷擾之行為
    態樣，自應認定為性騷擾行為，而不再以強制猥褻罪論處，
    應屬當然。本件告訴人迭於偵訊及原審時均指證：伊受到驚
    嚇，並立即質問被告「你在幹嘛？」等語；於原審時更明白
    證述：於其雙手舉高加藥時，被告突然伸出右手抓其右胸，
    其來不及反應，就問被告在做什麼，被告抓其胸部，停留時
    間約3秒鐘（參原審卷第18頁背面），足見被告觸摸告訴人
    胸部之時間相當短暫，在告訴人發覺遭襲胸而大聲質問後，
    被告隨即縮手，換言之，告訴人發覺性自主決定權遭妨害時
    ，該侵犯行為也告終了，被告主觀上亦無非趁告訴人為伊加
    藥不及抗拒而趁機觸摸告訴人胸部，應無壓抑告訴人抗拒而
    強予猥褻之意，此與刑法強制猥褻罪之構成要件尚屬有間。
    是原審變更起訴法條認係犯刑法第224條強制猥褻罪，尚有
    未洽。
    而原審判決既有上述可議之處，既經被告提起上訴，即屬無
    可維持，應由本院將原判決撤銷改判。爰審酌被告對女性身
    體自主權毫不尊重，僅為滿足一己之慾，即對於照護伊之護
    士Ａ女為上開犯行，造成Ａ女心理莫大之恐懼，亦將嚴重影
    響其工作情緒，犯後復毫無悔意，不知反省，迄今亦未與告
    訴人Ａ女達成和解等一切情狀，量處如主文第2項所示之刑
    ，並諭知易科罰金之折算標準。
據上論結，應依刑事訴訟法第369條第1項前段、第364條、第299
條第1項前段，性騷擾防治法第25條第1項，刑法第11條前段、第
41條第1項前段，判決如主文。
本案經檢察官甲○○到庭執行職務。
中　　華　　民　　國　　96　　年　　5　　月　　31　   日
　　　　　　刑事第一庭　審判長法　官　陳　紀　綱
                              法　官　王　國　棟
　　　　　　　　　　　　　　　法　官　姚　勳　昌
上列正本證明與原本無異。
不得上訴。
                              書記官  吳　宗  玲
中　　華　　民　　國　　96　　年　　5　　月　　31　   日
 性騷擾防治法【民國 95 年 1 月 18 日 修正】
第 25 條    意圖性騷擾，乘人不及抗拒而為親吻、擁抱或觸摸
其臀部、胸部或其他身體隱私處之行為者，處二年以下有期徒刑
、拘役或科或併科新臺幣十萬元以下罰金。
